【裁判字號】    96,易,3286
【裁判日期】    970214
【裁判案由】    傷害
【裁判全文】
臺灣高雄地方法院刑事判決              96年度易字第3286號
公  訴  人  臺灣高雄地方法院檢察署檢察官
被      告  丙○○
上列被告因傷害案件，經檢察官提起公訴（96年度偵字第25036
號），本院判決如下：
    主  文
丙○○犯傷害罪，處有期徒刑參月，如易科罰金，以新臺幣壹仟
元折算壹日；減為有期徒刑壹月又拾伍日，如易科罰金，以新臺
幣壹仟元折算壹日。又犯傷害罪，處拘役肆拾日，如易科罰金，
以新臺幣壹仟元折算壹日，減為拘役貳拾日，如易科罰金，以新
臺幣壹仟元折算壹日。
    事  實
一、丙○○與甲○○、乙○○○夫婦係鄰居，素非和睦。於民國
    95年9 月9 日上午8 時42分許，丙○○因認其孫子遭乙○○○斥責，雙方又起爭執，丙○○竟基於傷害之犯意，在高雄
    市小港區○○○路322 號甲○○、乙○○○二人住處前，以
    拳頭毆打乙○○○頭部及手臂等處，致乙○○○頭部挫傷、
    右下巴挫傷併皮下腫痛5 ×3 公分、上唇挫瘀傷0.5 公分及
    左手背擦傷0.3 ×0.5 公分，嗣甲○○在二樓聽到爭吵聲下
    樓查看，趕緊前往阻擋，丙○○仍未罷手，另基於傷害之犯
    意，以拳頭揮擊甲○○頭部，致甲○○左臉頰挫瘀傷。
二、案經甲○○、乙○○○訴由高雄市政府警察局小港分局報告
    臺灣高雄地方法院檢察署檢察官偵查起訴。
    理  由
一、按被告以外之人於審判外之言詞或書面陳述，除法律有規定
    者外，不得作為證據；又被告以外之人於審判外之陳述，雖
    不符刑事訴訟法第159 條之1 至第159 條之4 之規定，而經
    當事人於審判程序同意作為證據，法院審酌該言詞陳述或書
    面陳述作成時之情況，認為適當者，亦得為證據，刑事訴訟
    法第159 條第1 項、第159 條之5 第1 項分別定有明文。本
    件檢察官及被告丙○○於準備程序時，就判決內所引用各項
    傳聞證據，均明示同意有證據能力（見本院卷第27頁），本
    院審酌各該證據均非違法取得，與待證事項具關聯性，證明
    力亦非明顯過低等情，認適當作為本案之證據。
二、被告於本院審理時固不否認於上揭時地與乙○○○、甲○○
    發生衝突之事實，惟矢口否認有何傷害其二人之犯行，辯稱
    ：當時是乙○○○用指甲刀刺我，我才會脾氣暴躁，我是要
    閃避他的指甲刀，用拳頭擋住她，可能因此會碰到她的臉，
    而且我沒有打甲○○，甲○○並沒有受傷云云。經查：
（一）被告於上揭時地以左手出拳毆打乙○○○頭部右側、下巴
      數下，甲○○發現前往勸解阻止時，亦遭被告出拳毆打等
      情，業經證人乙○○○及甲○○到庭證述明確，並有案發
      當日高雄市立小港醫院所出具乙○○○及甲○○之診斷證
      明書2 紙附卷可稽。另依卷附當日現場監視錄影器所攝得
      影像之翻拍畫面顯示，被告確有以右手拉住乙○○○左手
      及衣領處，另以左手握拳揮打乙○○○右側頭、肩部等情
      （見告訴人於偵查中所提出影像翻拍畫面卷--下稱影像翻
      拍卷第32-37 頁），足見上開證人所指證情節並非虛誣，
      堪信屬實。
（二）被告雖辯稱係乙○○○手持指甲刀來刺，因而出手抵擋，
      非蓄意攻擊云云，但依上開影像翻拍卷第27頁以下照片所
      示，乙○○○當時係站立於自家騎樓下，被告則係自畫面
      右上方狗籠處走向乙○○○，旋即以右手揪住乙○○○左
      手，並以左手出拳揮擊，該段過程影像畫面時間係自95年
      9 月9 日上午8 時42分19秒至同日8 時42分24秒，前後僅
      有5 秒時間，錄下影像翻拍照片則有13張，顯見畫面係連
      續且非經剪接合成。則乙○○○與被告雖有爭執，但並無
      先持刀剪之類器物攻擊被告之舉動，並無疑義。反而被告
      乃自己走向乙○○○並先出手揮擊，是縱乙○○○嗣後有
      反擊互毆行為，已無礙於被告基於傷害犯意，進而出手為
      傷害行為之認定。準此，被告辯稱因受攻擊而為防衛行為
      ，因此碰到乙○○○云云，即非事實，無可採信。
（三）再依上開翻拍影像卷第38頁以下照片顯示，甲○○係於同
      日上午8 時42分29秒始出現在畫面中，時被告仍繼續出手
      與乙○○○互毆，雖甲○○趨前後，因攝影機架設角度關
      係，未攝得被告直接揮擊甲○○之畫面，但被告與乙○○○之持續衝突毆擊行為，仍可自畫面左側窺見一二。佐以
      甲○○到庭證稱「當日要阻擋說不要打我太太，結果打到
      我頭上，但是我沒有成傷，沒有什麼重要傷勢，感覺到腫
      腫的，但是應該沒有什麼關係」等語，與甲○○上開診斷
      證明書所載「左臉頰挫瘀傷」之輕微傷勢相吻合，可知被
      告確因出手毆擊乙○○○同時，因甲○○趨前勸阻，另毆
      擊甲○○成傷。是被告辯稱未毆打甲○○，甲○○未成傷
      云云，亦非實情，仍無可採。
（四）綜上所述，本件事證明確，被告二次傷害犯行，均堪認定
      ，應依法論科。
三、核被告所為，係犯刑法第277 條第1 項之傷害罪。被告先後
    二次傷害之犯行，犯意各別，行為互異，應予分論併罰。審
    酌被告遇有糾紛，未能以合法方式謀求解決，竟先後出手傷
    人，犯罪後復未坦白承認，飾詞圖卸其責，殊有不該，惟被
    告犯罪動機係因孫子受乙○○○斥責，心有不甘，對乙○○○及甲○○傷害情節有異，其二人所受傷勢輕重不同等一切
    情狀，就所犯二罪各量處如主文所示之刑。並衡酌被告家境
    勉持、國小畢業等情，均諭知如主文所示易科罰金之折算標
    準。
四、又被告犯罪後，中華民國九十六年罪犯減刑條例業於96年6
    月15日修正公布，並自同年7 月16日施行。本件被告犯罪時
    點係在96年4 月24日減刑基準日之前，復無同條例第3 條、
    第5 條限制減刑之除外情形，自應依該條例第2 條第1 項第
    3 款規定，均減其宣告刑期二分之一，並均諭知相同易科罰
    金之折算標準。
據上論斷，應依刑事訴訟法第299 條第1 項前段，刑法第277 條
第1 項、第41條第1 項前段，刑法施行法第1 條之1 ，中華民國
九十六年罪犯減刑條例第2 條第1 項第3 款、第7 條，判決如主
文。
本案經檢察官林妙蓁到庭執行職務。
中    華    民    國    97    年    2     月    14    日
                  刑事第五庭  法  官  李嘉益
以上正本證明與原本無異。
如不服本判決應於收受本判決後10日內向本院提出上訴書狀，並
應敘述具體理由，如未敘述上訴理由者，應於上訴期間屆滿後20
日內補提理由書狀於本院（均須按他造當事人之人數附繕本）「
切勿逕送上級法院」。
中    華    民    國    97    年    2     月    14    日
                              書記官  郭南宏
附錄本案論罪科刑法條全文：
刑法第277條：
  傷害人之身體或健康者，處3 年以下有期徒刑、拘役或1 千元
  以下罰金。
  犯前項之罪因而致人於死者，處無期徒刑或7 年以上有期徒刑
  ；致重傷者，處3 年以上10年以下有期徒刑。


司法院資訊處製作；財團法人民間司法改革基金會備份。
